【裁判字號】    92,自緝,1
【裁判日期】    920328
【裁判案由】    詐欺
【裁判全文】
臺灣基隆地方法院刑事判決                            九十二年度自緝字第一號
    自  訴  人  甲○○
    被      告  乙○○
右列被告因詐欺案件，經自訴人提起自訴，本院判決如左：
    主  文
乙○○無罪。
    理  由
一、自訴意旨略以：被告乙○○於民國八十四年中旬向自訴人甲○○借款五百十萬元
    供其開業，後因經營不善，無法償還，故於八十五年二月十四日，在基隆市七堵
    區調解委員會成立調解，被告允諾自八十五年七月至九十五年三月，每月返還新
    台幣（下同）二萬元至五萬元不等之金額，但被告自調解後均不聞不問，只是一
    再拖延，更避不見面，自訴人始知受騙上當，因認被告涉有刑法第三百三十九條
    第一項之詐欺罪嫌云云。
二、按犯罪事實應依證據認定之，無證據不得推定其犯罪事實；又不能證明被告犯罪
    者，應諭知無罪之判決，刑事訴訟法第一百五十四條、第三百零一條第一項分別
    定有明文。復按刑事訴訟法所謂認定犯罪事實之證據，係指足以認定被告確有犯
    罪行為之積極證據而言；苟積極證據不足為不利於被告事實之認定時，即應為有
    利於被告之認定，更不必有何有利之證據；且刑法第三百三十九條第一項詐欺罪
    之成立，以意圖為自己或第三人不法之有，以詐術使人將本人或第三人之物交付
    為要件，所謂以詐術使人交付，必須被詐欺人因其詐術而陷於錯誤，若其所用方
    法，不能認為詐術，亦不致使人陷於錯誤，即不構成犯罪（最高法院分別著有二
    十九年上字第三一０五號、三十年上字第八一六號、四十六年臺上字第二六０號
    判例可資參照）。
三、訊據被告乙○○固坦承向自訴人甲○○借款五百十萬元，並於八十五年二月十四
    日，在基隆市七堵調解委員會與自訴人達成調解，允諾自八十五年七月起至九十
    五年三月，每月返還二萬元至五萬元不等之金額，惟堅決否認有何詐欺之犯行，
    辯稱伊因生意失敗，無資力償還，自訴人同意出資讓伊繼續經營，伊方與自訴人
    達成調解，允諾分期償還借款之金額，詎其仍無法繼續經營生意，故未依調解之
    條件償還自訴人借款，伊並無詐欺之犯行等語。
四、經查：被告與自訴人於八十五年二月十四日，在基隆市七堵區調解委員會，就二
    人間之借款債務五百十萬元成立調解，調解內容為被告願自八十五年七月起至八
    十六年七月止，每月給付自訴人二萬元；自八十六年八月起至八十七年七月止，
    每月給付自訴人三萬元；八十七年八月起至八十八年七月止，每月給付自訴人四
    萬元；自八十八年八月起至九十五年三月止，每月給付自訴人五萬元，並以每月
    十日為付款日，其中一期未付，視為全部未付，而被告自調解成立後，均未依調
    解條件履行之事實，固據被告自承在卷，並有前揭調解委員會調解書一紙在卷可
    按。然自訴人自承因想利用退休金投資，所以借錢給被告，被告於最初借錢並不
    是要蓄意詐騙，嗣被告所經營之拖車生意出了三次車禍，虧損上千萬元，所以生
    意失敗等語（詳本院九十二年三月十九日審判筆錄），可見自訴人係為利用退休
    金投資生財而借款予被告，被告則因生意失敗而無法償還向自訴人所借之款項甚
    明。再者，被告辯稱伊於其生意失敗後，自訴人仍願意購買二部車子繼續經營，
    伊認為繼續經營，有營業收入可供償還借款，方允諾如調解書所載之償還期限及
  金額，嗣因生意未見起色，無法繼續經營，伊將自訴人購買之車子返還自訴人等
    情，自訴人並不否認。自訴人既明知被告須依靠新購車輛之營運收入，方有償還
    前揭借款之能力，則被告如於新購車輛投入營運後，如未能有如預期之收益，當
    無法順利履行調解之條件，此依自訴人之年齡與生活經驗，對此風險當有所評估
    ，自訴人於評估後仍願與被告達成調解，嗣因被告生意未見好轉，致無力依調解
    條件履行，實難認被告有何實施詐術，自訴人有何陷於錯誤而支付財物予被告之
    情事。
五、綜上所述，本件既不能證明被告曾施行如何之欺罔手段，致自訴人陷於錯誤而詐
    得財物，自難僅因被告事後債務不履行之結果推測被告自始故意詐欺，揆諸前開
    之說明，被告所為，核與刑法詐欺罪之成立要件尚有未合，此外復查無其他積極
    證據足以證明被告有何詐欺犯行，自屬不能證明被告犯罪，爰為無罪判決之諭知
    。
據上論斷，應依刑事訴訟法第三百四十三條、第三百零一條第一項，判決如主文。
中      華      民      國    九十二      年    三      月    二十八    日
                                臺灣基隆地方法院刑事第二庭
審判長法  官    鄭景文
                                          法  官    汪梅芬
                                          法  官    劉桂金
右正本證明與原本無異。
對於本件判決如有不服，應於收受送達後十日內，向本院提出上訴書狀，上訴於臺灣
高等法院，並按他造當事人之人數附具繕本。
                                          書記官    陳玲誼
中      華      民      國    九十二      年    四      月      一      日


司法院資訊處製作；財團法人民間司法改革基金會備份。
